【裁判字號】    97,訴,3446
【裁判日期】    970915
【裁判案由】    毒品危害防制條例
【裁判全文】
臺灣板橋地方法院刑事判決              97年度訴字第3446號
公  訴  人  臺灣板橋地方法院檢察署檢察官
被      告  甲○○
上列被告因違反毒品危害防制條例案件，經檢察官提起公訴（九
十七年度毒偵字第六０八九號），本院依簡式審判程序判決如下
：
    主  文
甲○○施用第一級毒品，累犯，處有期徒刑玖月。
    事  實
一、甲○○前曾於民國八十八年間因施用第二級毒品案件，經本
    院以八十八年度毒聲字第五四０號裁定送觀察、勒戒後，因
    認無繼續施用毒品之傾向，於八十八年二月二十二日執行完
    畢釋放出所，並經臺灣板橋地方法院檢察署檢察官以八十八
    年度偵字第三二七五號為不起訴處分確定；復於九十二年間
    因施用第一級毒品案件，經臺灣桃園地方法院以九十二年度
    毒聲字第一九六五號裁定送觀察、勒戒後，因認有繼續施用
    毒品之傾向，再經同法院以九十二年度毒聲字第二九０三號
    裁定令入戒治處所施以強制戒治，於九十三年一月九日因毒
    品危害防制條例修正施行釋放出所（未執行完畢），另並經
    檢察官聲請簡易判決處刑，經臺灣桃園地方法院以九十二年
    度桃簡字第一六七０號判處有期徒刑六月確定，於九十三年
    九月二十一日縮刑期滿執行完畢；又因搶奪案件，經本院以
    九十二年度訴字第一九二八號判處有期徒刑七月，緩刑二年
    確定，嗣經本院以九十三年度撤緩字第五六號裁定撤銷緩刑
    宣告，於九十四年五月十九日縮刑期滿執行完畢；再於九十
    五年間因竊盜案件，經本院以九十五年度易字第五五三號判
    處有期徒刑八月確定；復於九十五年間因施用第一、二級毒
    品案件，經本院以九十五年度訴字第一三一六號分別判處有
    期徒刑九月、三月，應執行有期徒刑十月確定；上開三罪經
    本院裁定定應執行刑為有期徒刑一年六月確定，嗣因上開三
    罪均合於中華民國九十六年罪犯減刑條例之規定，經本院以
    九十六年度聲減字第五一三號裁定均予減刑，並更定應執行
    刑為有期徒刑九月確定，於九十六年七月十六日縮刑期滿執
    行完畢（以上犯罪在本案均構成累犯）；又因於九十六年十
    月間施用第二級毒品案件，經本院以九十七年度簡字第三六
    七號判處有期徒刑五月確定，現在監執行中。詎甲○○猶不
    知悔改，復基於施用第一級毒品海洛因之犯意，於九十七年
    五月六日下午六時許，在臺北縣板橋市○○街四七巷二二號
    十二樓住處，以將海洛因摻入香煙燃燒吸用之方式，施用第
    一級毒品海洛因一次。嗣因甲○○係臺北縣政府警察局板橋
    分局毒品列管人口，於九十七年五月七日下午二時三十九分
    許，經警通知到案採尿，經送驗結果呈嗎啡陽性反應，始查
    悉上情。
二、案經臺北縣政府警察局板橋分局報告臺灣板橋地方法院檢察
    署檢察官偵查起訴。
    理  由
一、本院於準備程序進行中，被告甲○○就被訴事實為有罪之陳
    述，經告知被告簡式審判程序之旨，並聽取公訴人及被告之
    意見後，裁定進行簡式審判程序。
二、前揭事實，業據被告在本院審理時坦承不諱，且被告經警查
    獲後所採集之尿液，經送請檢驗之結果，確呈嗎啡陽性反應
    ，有臺灣檢驗科技股份有限公司九十七年五月二十一日出具
    之濫用藥物檢驗報告一份附卷可稽。是堪認被告自白施用第
    一級毒品海洛因應與事實相符。復按，毒品危害防制條例於
    九十二年七月九日修正公布，自九十三年一月九日施行，其
    中第二十條、第二十三條將施用毒品之刑事處遇程序，區分
    為「初犯」及「五年內再犯」、「五年後再犯」。依其立法
    理由之說明：「初犯」，經觀察、勒戒或強制戒治後，應為
    不起訴處分或不付審理之裁定；經觀察、勒戒或強制戒治執
    行完畢釋放後，「五年內再犯」者，因其再犯率甚高，原實
    施之觀察、勒戒及強制戒治既已無法收其實效，爰依法追訴
    或裁定交付審理。至於經觀察、勒戒或強制戒治執行完畢釋
    放後，「五年後再犯」者，前所實施之觀察、勒戒或強制戒
    治已足以遮斷其施用毒品之毒癮，為期自新及協助其斷除毒
    癮，仍適用「初犯」規定，先經觀察、勒戒或強制戒治之程
    序。從而依修正後之規定，僅限於「初犯」及「五年後再犯
    」二種情形，始應先經觀察、勒戒或強制戒治程序。倘被告
    於五年內已再犯，經依法追訴處罰，縱其第三次（或第三次
    以上）再度施用毒品之時間，在初犯經觀察、勒戒或強制戒
    治執行完畢釋放五年以後，已不合於「五年後再犯」之規定
    ，且因已於「五年內再犯」，顯見其再犯率甚高，原實施觀
    察、勒戒或強制戒治，已無法收其實效，即應依該條例第十
    條處罰，此有最高法院九十五年度第七次刑事庭會議決議可
    資參照。查被告前曾於八十八年間因施用第二級毒品案件，
    經本院以八十八年度毒聲字第五四０號裁定送觀察、勒戒後
    ，因認無繼續施用毒品之傾向，於八十八年二月二十二日執
    行完畢釋放出所，並經臺灣板橋地方法院檢察署檢察官以八
    十八年度偵字第三二七五號為不起訴處分確定；復於九十二
    年間因施用第一級毒品案件，經臺灣桃園地方法院以九十二
    年度毒聲字第一九六五號裁定送觀察、勒戒後，因認有繼續
    施用毒品之傾向，再經同法院以九十二年度毒聲字第二九０
    三號裁定令入戒治處所施以強制戒治，於九十三年一月九日
    因毒品危害防制條例修正施行釋放出所（未執行完畢），另
    並經檢察官聲請簡易判決處刑，經臺灣桃園地方法院以九十
    二年度桃簡字第一六七０號判處有期徒刑六月確定；又於九
    十五年間因施用第一、二級毒品案件，經本院以九十五年度
    訴字第一三一六號分別判處有期徒刑九月、三月，應執行有
    期徒刑十月確定；再因於九十六年十月間施用第二級毒品案
    件，經本院以九十七年度簡字第三六七號判處有期徒刑五月
    確定，有臺灣高等法院被告前案紀錄表一份附卷可稽，參諸
    前開說明，被告復於九十七年五月六日下午六時許，施用第
    一級毒品海洛因，雖已在前次觀察、勒戒執行完畢釋放五年
    以後，惟因其前已於五年內再犯，經多次依法追訴處罰，已
    不合於「五年後再犯」之規定，且因其已於「五年內再犯」
    ，顯見其再犯率甚高，原實施之觀察、勒戒，已無法收其實
    效，而無五年戒斷期之存在，自無再經觀察、勒戒及強制戒
    治之必要，自應逕行追訴處罰。是本件事證明確，其犯行堪
    予認定，應予依法論科。
三、按海洛因係屬毒品危害防制條例第二條第二項第一款所規定
    之第一級毒品，被告持有海洛因之低度行為，應為施用海洛
    因之高度行為所吸收，不另論罪，核被告所為，係犯毒品危
    害防制條例第十條第一項施用第一級毒品罪。末查，被告前
    曾受有如事實欄第一項所載之犯罪科刑及執行情形，有臺灣
    高等法院被告前案紀錄表一份在卷可憑，其於受有期徒刑之
    執行完畢後，五年以內故意再犯本件有期徒刑以上之罪，為
    累犯，應依刑法第四十七條第一項之規定加重其刑。爰審酌
    被告前已因施用毒品經觀察、勒戒後而獲不起訴處分之寬典
    ，並因施用毒品多次負有刑責，猶應知所惕勵，對於施用毒
    品之違法性及可罰性，應有明確而強烈之認識，詎其不知悛
    悔，復行施用海洛因，戕害自己身心健康，兼衡其智識程度
    、犯罪動機、目的及犯罪後自承施用毒品犯行之態度等一切
    情狀，量處如主文所示之刑。
據上論斷，應依刑事訴訟法第二百七十三條之一第一項、第二百
九十九條第一項前段，毒品危害防制條例第十條第一項，刑法第
十一條前段、第四十七條第一項，判決如主文。
本案經檢察官顏妃琇到庭執行職務。
中    華    民    國    97    年    9     月    15    日
                    刑事第七庭  法  官  王士珮
以上正本證明與原本無異
如不服本判決應於送達後十日內向本院提出上訴狀。
                                書記官  郭晉良
中    華    民    國    97    年    9     月    15    日
附錄本案論罪科刑法條全文：
毒品危害防制條例第十條
施用第一級毒品者，處六月以上五年以下有期徒刑。
施用第二級毒品者，處三年以下有期徒刑。


司法院資訊處製作；財團法人民間司法改革基金會備份。
